臺灣臺北地方法院民事判決　　　　　　　96年度訴字第5580號
　　原　　　告　甲○○
　　訴訟代理人　梁育純律師
　　　　　　　　何兆龍律師
　　被　　　告　乙○○
　　訴訟代理人　丙○○
上列當事人間分配表異議之訴事件，本院於中華民國96年12月5
日言詞辯論終結，判決如下：
    主  文
原告之訴駁回。
訴訟費用由原告負擔。
    事實及理由
一、原告起訴主張：被告父親丙○○與訴外人丁○○、孫以齡、
    賴玉鳳等人於民國91 年5月間共同成立權錄有限公司（下稱
    權錄公司），雖由丙○○擔任負責人，但實際經營者係丁○
    ○，惟權錄公司受丁○○家族經營之高岡屋企業股份有公司
    財務拖累，致丙○○名下不動產亦遭中國信託商業銀行股份
    有限公司（下稱中國信託銀行）查封，丙○○遂要求丁○○
    應將訴外人孫以齡名下之台北市○○○路○ 段72巷19號房地
    （下稱系爭不動產）設定抵押權予其妻習伶林，並於91年10
    月15日簽訂協議書約定自訴外人蘇樓燦受讓該抵押權，而丙
    ○○於92 年2月14日同意將抵押權改設定登記在被告名下，
    故系爭不動產之第三順位抵押權即由蘇樓燦移轉登記在被告
    名下（下稱系爭抵押權）。然丁○○就家族企業積欠債務已
    妥善處理，中國信託銀行亦撤回對丙○○所有不動產之強制
    執行程序。因此丁○○當初提供系爭不動產設定系爭抵押權
    之原因即不存在，被告復未能證明有何實際債權之存在，則
    本院94年度執字第4438號強制執行程序於96年5月2日製作之
    分配表所列載被告受分配金額，即有錯誤，爰依強制執行法
    第41條第1項請求予以撤銷等情。並聲明：本院94 年度執字
    第4438號強制執行事件於96年5月2日所作成之分配表，被告
    分配次序第1項、第3項之應受分配金額分別為新台幣（下同
    ）17,890元、2,236,361元均予以剔除。
二、被告則以：系爭抵押權設定乃源自伊父丙○○替丁○○經營
    之權錄公司作保所引發之債務而起，而擔保債權範圍非僅只
    有中國信託銀行而已，尚包括第一商業銀行股份有限公司（
    下稱第一銀行）及永豐商業銀行股份有限公司（下稱永豐銀
    行）在內，單單第一銀行之保證債務就高達46,802,797元、
    利息及違約金，第一銀行先行假扣押丙○○所有位於台北市
    ○○路○段101巷85之9號房地，並於96年7月25日通知近期聲
    請法院拍賣，經丙○○與第一銀行協商並提供擔保，暫獲緩
    拍而得以續住，足見系爭抵押權擔保之債權確實存在。伊將
    相關證明文件提供本院執行處參酌，經分配拍賣系爭不動產
    款項，並無不當等語，資為抗辯。並聲明：原告之訴駁回。
三、兩造不爭執事項：
(一)、丁○○於80 年9月間書立申明書，保證由其負擔丙○○擔任
    權錄公司負責人名義向第一銀行貸款債務，此有申明書在卷
    可參（見本院卷第33頁）。
(二)、丁○○與丙○○於91年10月15日另簽署協議書，丁○○將其
    配偶孫以齡名下之系爭不動產設定900 萬元抵押權予丙○○
    配偶習伶林，用以擔保丙○○擔任權錄公司法定代理人期間
    所負保證債務。嗣丙○○於92 年2月14日同意將系爭抵押權
    登記予被告名下，此有協議書及同意書在卷可參（見本院卷
    第16頁至第17頁）。
(三)、被告於92年3月19日自原抵押權人蘇樓燦受讓登記為系爭抵
    押權人、存續期間自91 年8月15日至101年8月14日，此有權
    狀、謄本及系爭抵押權設定契約書在卷可參（見本院卷第12
    2頁反面至第124頁，第126頁至第128頁）。
(四)、第一銀行以權錄公司、丙○○、楊張玉霞及丁○○應連帶給
    付74萬元及美金1,088,162 元、利息及違約金，聲請本院核
    發94 年度促字第25288號支付命令確定在案等情，此有支付
    命令影本在卷可參（見本院卷第31頁）。
四、按債權人或債務人對於分配表所載各債權人之債權或分配金
    額有不同意者，應於分配期日一日前，向執行法院提出書狀
    ，聲明異議。依前條第一項更正之分配表，應送達於未到場
    之債務人及有利害關係之他債權人。前項債務人及債權人於
    受送達後3 日內不為反對之陳述者，視為同意依更正分配表
    實行分配。其有為反對陳述者，應通知聲明異議人。又按異
    議未終結者，為異議之債權人或債務人，得向執行法院對為
    反對陳述之債權人或債務人提起分配表異議之訴。但異議人
    已依同一事由就有爭執之債權先行提起其他訴訟者，母庸再
    行起訴，執行法院應依該確定判決實行分配。債務人對於有
    執行名義而參與分配之債權人為異議者，僅得以第14條規定
    之事由，提起分配表異議之訴。聲明異議人未於分配期日起
    10日內向執行法院為前二項起訴之證明者，視為撒回其異議
    之聲明; 經證明者，該債權應受分配之金額，應行提存。前
    項期問，於第40條之1 有反對陳述之情形，自聲明異議人受
    通知之日起算。強制執行法第39條第1項、第40條之1及第41
    條分別定有明文。經查，原告係本院民事執行處94年度執字
    第4438號拍賣抵押物強制執行事件之債權人，對本院96 年5
    月2日北院錦94執正字第4438號函定於96年6月21日實行分配
    之第二次分配表所列被告陳報受分配系爭抵押權之債權，在
    分配期日前即同年6 月15日具狀聲明異議，並於同年7月3日
    年向本院民事執行處為起訴之證明等情，業經本院調取94年
    度執字4438號強制執行卷查明無訛，並影印附卷可參。是原
    告提起本件分配表異議之訴合於上開強制執行法之規定，合
    先敘明。
五、次按分配表異議之訴，係以被告受分配之債權不存在為原因
    ，依舉證責任分配之原則，應由被告就其債權存在之事實，
    負舉證之責任。本件原告主張被告就系爭抵押權擔保之債權
    不存在，既為被告所否認，則被告自應就上開抵押權擔保債
    權存在之事實，負舉證之責。經查：
(一)、本件系爭抵押權設定源由，仍肇因於丁○○於80 年9月間書
    立申明書，保證由其負擔丙○○擔任權錄公司法定代理人向
    第一商業銀行貸款之債務，嗣丁○○與丙○○於91年10月15
    日再簽署協議書，丁○○將其配偶孫以齡名下之系爭不動產
    設定900 萬元抵押權予丙○○配偶習伶林，用以擔保丙○○
    擔任權錄公司法定代理人期間所負之保證債務。嗣丙○○於
    92 年2月14日同意將系爭抵押權改設定予被告，故被告於92
    年3 月19日受讓原抵押權人蘇樓燦移轉登記為系爭抵押權人
    等情，業據證人丁○○於本院審理時證述屬實（見本院卷第
    61頁反面），並有丁○○親書之申明書及協議書、丙○○親
    書之同意書、系爭不動產權狀、謄本及系爭抵押權設定契約
    書在卷可參。可見系爭抵押權既在擔保丙○○為權錄公司所
    負之連帶保證債務，故被告辯稱丙○○擔任權錄公司法定代
    理人為該公司所背負之保證債務，皆屬系爭抵押權所擔保之
    債權等語，堪予採信。
(二)、次查，丙○○擔任權錄公司法定代理人期間，因擔任權錄公
    司向第一銀行貸款之連帶保證人，而遭第一銀行求償74萬元
    及美金1,088,162 元、利息及違約金，目前第一銀行聲請強
    制執行之債權總額高達46,802,797元等情，此有本院94年度
    促字第25288 號支付命令及聲請強制執行狀在卷可參（分見
    本院卷第31頁、第83頁至第85頁），被告辯稱丙○○擔任權
    錄公司法定代理人積欠第一銀行之連帶保證債務，累計已高
    達46,802,797元等語，堪予採信。而上開保證債務既屬系爭
    抵押權所擔保之債權範圍，自為該抵押權效力所及，則該擔
    保債權在最高限額900 萬元範圍之內，自有優先受償之權。
    雖原告主張權錄公司積欠第一銀行之上開債務，刻由第一銀
    行聲請拍賣連帶保證人楊張玉霞位於台北市○○○路○ 段72
    巷17號、同路段84巷10號1至4樓之不動產，目前定拍價格為
    6116萬元，足供清償第一銀行之債務，丙○○並無實際受損
    ，故系爭抵押權擔保之債權並不存在云云，並提出本院92年
    度執字第39744號執行處通知為證（見本院卷第78 頁至第80
    頁），惟上開強制執行事件自92年迄今已進行四年餘，尚未
    能拍定並分配案款予債權人，則系爭抵押權擔保丙○○擔任
    權錄公司法定代理人積欠第一銀行之保證債務，自不因本院
    民事執行處定拍賣底價而不存在，亦即系爭抵押權擔保之債
    權並未因此即告消滅，原告徒以上開執行法院定拍賣價格，
    遽以主張系爭抵押權擔保債權已不存在云云，自屬無理由。
六、綜上而論，原告主張系爭抵押權擔保之債權不存在，爰依強
    制執行法第41條第1項規定訴請本院94 年度執字第4438號強
    制執行事件於96年5月2日所作成之分配表，被告分配次序第
    1項、第3項之應受分配金額均予以剔除，為無理由，應予以
    駁回。
七、又本件事證已臻明確，兩造其餘攻擊防禦方法，及未經援用
    之證據，經本院斟酌後，認均不足以影響本判決之結果，自
    無逐一詳予論駁之必要，併此敘明。
八、訴訟費用負擔之依據：民事訴訟法第78條。
中　　華　　民　　國　　96　　年　　12　　月　　21　　日
                        民事第一庭法官  傅中樂
以上正本係照原本作成。
如對本判決上訴，須於判決送達後20日內向本院提出上訴狀。
中　　華　　民　　國　　96　　年　　12　　月　　21　　日
                                書記官  吳彩華
